臺灣高等法院民事判決
109年度重上字第808號
上  訴  人  臺灣電力股份有限公司臺北北區營業處

法定代理人  黃美蓮  
訴訟代理人  徐新維  
            溫在民  
            徐則鈺律師
被 上 訴人  楊建和  

            呂葉寶琴

上列當事人間請求損害賠償等事件，上訴人對於中華民國109年8
月31日臺灣士林地方法院109年度重訴字第152號第一審判決提起
上訴，本院於110年5月11日言詞辯論終結，判決如下：
    主      文
原判決關於駁回上訴人後開第二項之訴部分，及該部分假執行之
聲請，暨除確定部分外訴訟費用之裁判均廢棄。
上開廢棄部分，被上訴人乙○○應再給付上訴人新臺幣捌佰陸拾肆
萬捌仟陸佰陸拾伍元，及自民國一百零九年三月十八日起至清償
日止，按年息百分之五計算之利息。
其餘上訴駁回。
第一審（除確定部分外）、第二審訴訟費用，由被上訴人乙○○負
擔百分之八十，餘由上訴人負擔。
本判決所命給付部分，於上訴人以新臺幣貳佰捌拾玖萬元供擔保
後得假執行，但被上訴人乙○○如以新臺幣捌佰陸拾肆萬捌仟陸佰
陸拾伍元預供擔保，得免為假執行。
    事實及理由
一、上訴人主張：門牌號碼新北市○○區○○○路0段00○0號2樓房屋
    （下稱中山北路房屋）為訴外人呂錦文所有；同區新民街78
    號2樓房屋（下稱新民街房屋，與中山北路房屋合稱系爭房
    屋）為訴外人呂聖傑及呂錦煥所有，均由被上訴人甲○○○分
    別於民國107年12月20日、108年1月1日代理渠等出租予被上
    訴人乙○○（以下合稱系爭租約），甲○○○另就中山北路房屋
    與伊簽立供電契約（下稱系爭供電契約）。惟乙○○為挖掘比
    特幣及萊特幣，於中山北路房屋外牆邊私設1回路線徑100平
    方之電纜3條（三相三線220伏特），未經電錶，直接從伊公
    司之外線私接至中山北路房屋專供挖礦機68台及大型散熱風
    扇3台使用；及於新民街房屋外牆邊私設1回路線徑50平方之
    電纜3條（三相三線220伏特），未經電錶，直接從伊公司外
    線私接至新民街房屋專供挖礦機63台及大盤散熱風扇2台使
    用，均已構成違規用電行為，嗣於108年10月23日因鄰居檢
    舉而遭查獲。乙○○竊電係故意侵害伊之無體財產權即電能，
    且係無法律上原因受有使用電力之利益，並使伊受有損害；
    而甲○○○就簽有系爭供電契約之中山北路房屋則係未依約繳
    費，就未簽供電契約之新民街房屋則受有未繳電費之利益。
    因中山北路房屋、新民街房屋之用電設備容量分別為116瓩
    、106瓩，依電業法第56條規定，計算電費期間應自查獲時
    起回溯1年，並以24小時、臨時用電電價每度平均4.07元之1
    .6倍計算，是電費總計為1,266萬4,017元｛（116瓩＋106瓩）
    ×24小時×365日×4.07元×1.6倍＝12,664,016.64元｝，爰就乙○
    ○部分依民法第184條第1項前段、第179條、電業法第56條、
    違規用電處理規則第6條規定；對甲○○○依民法第179條規定
    、系爭供電契約，求為命：㈠乙○○應給付上訴人1,266萬4,01
    7元，及自起訴狀繕本送達翌日起至清償日止，按週年利率5
    %計算之利息。㈡甲○○○應給付上訴人1,266萬4,017元，及自
    起訴狀繕本送達翌日起至清償日止，按週年利率5%計算之利
    息。㈢前二項所命給付，如任一被上訴人為給付後，他被上
    訴人於其清償之範圍內免給付責任（原審為上訴人一部勝訴
    、一部敗訴之判決，即判命乙○○應給付上訴人183萬8,885元
    ，及自109年3月18日起算之法定遲延利息，並附條件為准免
    假執行之宣告，另駁回上訴人其餘之訴及假執行之聲請。上
    訴人就其敗訴部分提起一部上訴，乙○○對其敗訴部分則未聲
    明不服。是上訴人請求甲○○○給付183萬8,885元〈12,664,017
    元－10,825,132元〉本息與1,082萬5,132元之起訴狀繕本送達
    翌日109年3月30日至變更訴之聲明狀繕本送達日109年7月7
    日之法定遲延利息部分，及乙○○就原審判決命其給付183萬8
    ,885元本息部分，皆已敗訴確定，均不在本院審理範圍）。
    並上訴聲明：（一）原判決關於駁回上訴人後開第二、三、
    四項之訴部分廢棄。（二）乙○○應再給付上訴人1,082萬5,1
    32元，及自起訴狀繕本送達翌日起至清償日止，按年息5%計
    算之利息。（三）甲○○○應給付上訴人1,082萬5,132元，及
    自變更訴之聲明狀繕本送達翌日起至清償日止，按年息5%計
    算之利息（四）第二、三項所命給付，如任一被上訴人已給
    付時，其餘被上訴人於該給付範圍內，免為給付之義務。（
    五）願供擔保請准宣告假執行。
二、被上訴人方面
  ㈠乙○○以：伊係自108年9月1日始裝設挖礦機及大型散熱風扇，
    至108年10月23日查獲，僅53天，伊縱使有竊電，亦非得恣
    意認定期間，上訴人不得請求超過53天之電費，且伊因竊電
    所獲得之實際利益為比特幣1顆、萊特幣40顆，而比特幣1顆
    22萬8,243元、萊特幣1顆1,510元，價值總計28萬8,643元，
    上訴人請求之金額過於懸殊，不符比例原則等語，資為抗辯
    。
　㈡甲○○○以：伊僅係將系爭房屋出租予乙○○，並不知乙○○有竊電
    行為，且乙○○一遭查獲竊電，伊立刻終止租約。又系爭租約
    約明由乙○○自行繳納電費，故供電契約是存在於乙○○與上訴
    人之間，況乙○○是從外部偷接電進來，未經過電錶，亦與系
    爭供電契約無關。再者，實際竊電及用電之人為乙○○，伊並
    沒有獲取任何利益等語，資為抗辯。
　㈢均答辯聲明：（一）上訴駁回。（二）如受不利判決，願供
    擔保請准宣告免為假執行。
三、兩造不爭執事項（見本院卷第274至276頁）
  ㈠新民街房屋為呂聖傑、呂錦煥共有，與上訴人簽立供電契約
    之用電戶為呂燦（已歿）；中山北路房屋為呂錦文所有，與
    上訴人簽立系爭供電契約之用電戶為甲○○○。
  ㈡甲○○○分別代理呂錦文、呂聖傑將中山北路房屋、新民街房屋
    出租予乙○○，新民街房屋之租期自108年1月1日起至108年12
    月31日止，中山北路房屋之租期自107年12月20日起至108年
    12月19日止。
  ㈢乙○○在中山北路房屋、新民街房屋外面之用電線路上私接電
    線之用電設備容量分別為116瓩、106瓩，用電按24小時計算
    ，以臨時用電電價1.6倍計算，本件之臨時用電電價為每度
    平均4.07元。故本件就乙○○部分之請求金額之計算式為（11
    6瓩＋106瓩）×24小時×4.07元×1.6倍×日數。
  ㈣乙○○在系爭房屋外面之用電線路上私接電線，裝設挖礦機及
    散熱風扇，挖掘比特幣及萊特幣，其竊電行為經臺灣士林地
    方檢察署（下稱士林地檢署）109年度偵字第1270號提起公
    訴，經臺灣士林地方法院（下稱士林地院）109年度審易字
    第660號刑事判決認定：乙○○為楊嘉麟、楊東翰之父。乙○○
    、楊嘉麟、楊東翰竟意圖為自己不法之所有，共同基於竊取
    電能之犯意，自108年9月初某日起至108年10月23日止，由
    乙○○承租中山北路房屋、新民街房屋，再由乙○○以100mm2規
    格之PVC電線3條，將被上訴人設置於新北市○○區○○○路0段00
    號之引上接戶點供電電源私自接入中山北路房屋，再接上乙
    ○○所有之控制開關箱，供乙○○所有之比特幣虛擬貨幣挖礦機
    68台、排風機3台使用；乙○○亦以50mm2規格之PVC電線3條，
    將被上訴人設置於新北市○○區○○街00號之接戶點供電電源私
    自接入新民街房屋，再接上乙○○所有之控制開關箱，供乙○○
    所有之萊特幣虛擬貨幣挖礦機63台、排風機2台使用。楊嘉
    麟、楊東翰則於前開期間內，依乙○○之指示，不定期至系爭
    房屋，檢查比特幣虛擬貨幣挖礦機、萊特幣虛擬貨幣挖礦機
    之運作是否正常，並視前開挖礦機機體損壞之情況予以更換
    新機體，前開比特幣、萊特幣虛擬貨幣挖礦機，於前開期間
    內，共計挖得比特幣約1顆、萊特幣約40顆，乙○○、楊嘉麟
    及楊東翰遂以前開方式持續竊取被上訴人供應之電力共約92
    萬8,560度，相當於未繳電費112萬7,618元，嗣於108年10月
    23日經查獲等情，判處乙○○共犯竊盜罪，處有期徒刑9月等
    。嗣經本院109年度上易字第1736號刑事判決有期徒刑7月確
    定（下稱系爭刑案）。
四、茲就兩造之爭點及本院之判斷，分述如下：
  ㈠上訴人因乙○○之竊電行為所受損害或乙○○因竊電行為所受之
    利益為何？上訴人依民法第184條第1項前段、第179條、電
    業法第56條、違規用電處理規則第6條規定，請求乙○○賠償1
    ,082萬5,132元，有無理由？
　⒈按「因故意或過失，不法侵害他人之權利者，負損害賠償責
    任。」，民法第184條第1項前段定有明文。本件上訴人主張
    乙○○為挖掘比特幣及萊特幣，於中山北路房屋外牆邊私設1
    回路線徑100平方之電纜3條（三相三線220伏特），未經電
    錶，直接從其所有之外線私接至中山北路房屋專供挖礦機68
    台及大型散熱風扇3台使用，用電容量115.3瓩，進位後為11
    6瓩；及於新民街房屋外牆邊私設1回路線徑50平方之電纜3
    條（三相三線220伏特），未經電錶，直接從其所有之外線
    私接至新民街房屋專供挖礦機63台及大盤散熱風扇2台使用
    ，用電容量105.8瓩，進位後為106瓩，均已構成違規用電行
    為乙情，業據提出經乙○○簽名之用電實地調查書及現場查緝
    照片為證（見原審卷第16至30頁），且為被上訴人所不爭執
    （見不爭執事項㈡、㈢、㈣），足信為真正，乙○○自應就其不
    法侵害行為，負損害賠償責任。
　⒉按「公用售電業之電價與輸配電業各種收費費率之計算公式
    ，由中央主管機關定之。公用售電業及輸配電業應依前項計
    算公式，擬訂電價及各種收費費率，報經中央主管機關核定
    後公告之；修正時亦同。」、「公用售電業應擬訂營業規章
    ，報經電業管制機關核定後公告實施；修正時亦同。」、「
    再生能源發電業及售電業對於違規用電情事，得依其所裝置
    之用電設備、用電種類及其瓦特數或馬力數，按電業之供電
    時間及電價計算損害，向違規用電者請求賠償；其最高賠償
    額，以一年之電費為限。前項違規用電之查報、認定、賠償
    基準及其處理等事項之規則，由電業管制機關定之。」，電
    業法第49條第1項、第2項、第50條第1項、第56條分別定有
    明文。是電業管制機關經濟部即據電業法第56條第2項之授
    權，就違規用電之認定及賠償基準等，制定違規用電處理規
    則，予以規範。其中違規用電處理規則第3條第1款規定：「
    在線路上私接電線，屬本規則所稱之違規用電。」；及第6
    條第1項第1至3款、第2項規定：「再生能源發電業及售電業
    對於用戶或非用戶因違規用電所致短收電費之追償，依下列
    之規定追償之：按所裝置之違規用電設備、用電種類及其
    瓦特數或馬力數按再生能源發電業及售電業之供電時間之電
    價計算3個月以上1年以下之電費。但經再生能源發電業及售
    電業供電未滿3個月者，應自開始供電之日起算。查獲違規
    用電之電動機或其他用電器具，每1馬力或每1千伏安以1千
    瓦特計算。查獲繞越電度表、損壞、改變電度表或計電器
    之構造或以其他方法使之失效不準者，應照第一款計算電度
    ，扣除已繳費之電度後，計收違規用電電費。…。」「再生
    能源發電業及售電業訂有臨時電價者，前項各款追償電費概
    按臨時電價計算之。」。又上訴人之營業規章第11條第1項
    第2款及第2項規定：「電動機之容量，如係以馬力為單位者
    ，即以其標示之馬力為準；如係以瓧為單位者，則應以0.75
    除其標示之瓧數所得之商為準。」、「其合計尾數不及1千
    伏安者，概進整為1千伏安，每1仟伏安視作一瓱(KW)。」（
    見原審卷第182頁）；及第73條第1項第8款規定：追償電費
    推算每日用電時數，於24小時營業之虛擬貨幣（挖礦）等用
    電場所，按24小時計算等（見原審卷第214頁）；以及第6章
    規定臨時用電電價按相關用電電價1.6倍計收（見原審卷第2
    18頁）。另依上訴人奉經濟部核定實施之電價表第三章「表
    燈用電」之適用範圍為（一）住宅之用電（二)其他非生產
    性質用電場所之電燈、小型器具及動力，合計容量未滿100
    瓧者（見原審卷第236頁），而系爭房屋為住宅，故以「表
    燈用電」電價即以上訴人107年4月1日實施之「各類用電流
    動電費度度平均單價」之其中表燈非時間電價營業用電年平
    均每度為4.07元，為求償計算基準。
　⒊據上所陳，因竊電者受有短繳或未繳電費之利益，致電業受
    有之損害，電業自可向之請求賠償所受之損害，然因電能為
    具有經濟效用價值之無體物，往往因遭竊用電之度數難以精
    算而有其困難，故以立法方式並授權電業管制機關制定對竊
    電者追償電費之法規，立法減輕電業就用戶、非用戶竊電實
    際上所得之利益數額之舉證上困難所訂立之法定的特殊計算
    基準，核屬法定損害賠償責任之性質。故竊電行為一經查獲
    ，電業即得依上開法規所授與之權利，按3個月以上1年以下
    之一定期間，並依上開規定計算方式向竊電者追償電費。是
    乙○○在系爭房屋外之上訴人線路上私接電線使用，屬違規用
    電處理規則第3條第1款所規定之違規用電，而竊電者追償電
    費之法規，既屬法定損害賠償責任之性質，被害人即上訴人
    僅需按前揭違規用電處理規則第6條等規定，依竊電者即乙○
    ○使用各項電氣設備之性質、瓦特數或馬力數，及電業供電
    時間之臨時電價，核算竊電之電費即可，而無須舉證證明被
    竊得之確實電量。準此，上訴人主張乙○○應賠償竊電損失之
    金額之計算式為（116瓩＋106瓩）×24小時×臨時用電電價每
    度平均4.07元×1.6倍×日數乙節，亦為乙○○就上開計算式不
    爭執（見不爭執事項㈢），自屬有據。
　⒋上訴人復主張乙○○自承租日起著手竊電行為，故計算求償電
    費期間應自查獲時即108年10月23日起回溯1年計算等語，乙
    ○○則辯稱其係自108年9月1日始裝設挖礦機及大型散熱風扇
    ，至108年10月23日查獲，僅53天，且其因竊電所獲得之實
    際利益為比特幣1顆、萊特幣40顆，而比特幣1顆22萬8,243
    元、萊特幣1顆1,510元，價值總計28萬8,643元等語。經查
    ，上訴人主張乙○○之竊電行為最早自107年7月即已進行，且
    本件於108年10月23日被查獲後，乙○○仍繼續其他竊電行為
    ，至109年2月11日再被查獲乙情，業據提出乙○○涉犯另案竊
    電刑案之士林地檢署檢察官109年度偵字第3551、9165號起
    訴書為證（見本院卷第25至32頁，下稱另案刑案），而據該
    起訴書所記載之犯罪事實即乙○○基於竊電之犯意，分別自10
    7年7月至108年9月間起以不知情之第三人名義承租12處房屋
    （其中8處起租時間在系爭租約之前），再從鄰近之上訴人
    所有變壓器及接戶線，私接電線至前述租屋處，竊電供所設
    置之挖礦機及大型散熱風扇使用，以經營虛擬貨幣礦場，嗣
    警方分別於109年2月11日、13日查獲前述租屋處等情，為乙
    ○○於該另案刑案所自承（見本院卷第26頁），堪認上訴人前
    揭主張之事實可以採信，準此，乙○○既是從107年7月間起即
    以租屋方式，竊電供挖掘虛擬貨幣之用，且在承租系爭房屋
    即107年12月20日、108年1月1日以前，租屋竊電供挖掘虛擬
    貨幣之用高達8處；在此以後，租屋竊電供挖掘虛擬貨幣之
    用亦達4處，則據上足可推認乙○○承租系爭房屋目的亦是為
    竊電供挖掘虛擬貨幣之用。乙○○雖於本院進行當事人訊問時
    陳稱：其是從事室內裝潢，一開始承租系爭房屋，是擺放室
    內裝潢之工具，因為樓上房租比較便宜，一個地方零零散散
    的，分開比較好，後來因為沒有生意，有朋友告知可從事挖
    掘虛擬貨幣，並介紹購買挖礦機等器具，所以其於108年9月
    購買這些器具云云（見本院卷第272、273頁），然乙○○已於
    另案刑案自承自107年7月起即租屋竊電藉由「挖礦機」以挖
    掘虛擬貨幣而營利，故其前開陳稱於107年12月20日、108年
    1月1日承租系爭房屋以後，因沒生意，嗣經友人介紹始知可
    經營「挖礦」而購買前述器具乙節，顯然不實，且甲○○○陳
    稱：當初乙○○租屋時，向其表示租屋是要做電腦寫程式，有
    請工程師，有3、4個人在做，新民街房屋是套房，乙○○說要
    給工程師休息之用等語（見本院卷第151頁），而若租屋係
    作為倉庫使用，乙○○實無不對甲○○○坦承之理，則乙○○就租
    屋之用途前後陳述不一，益徵乙○○所謂做倉庫或辦公使用均
    係為掩飾竊電之詞，均尚難採信。
　⒌乙○○復辯稱中山北路房屋裝設挖礦機68台及大型散熱風扇3台
    ，新民街房屋裝設挖礦機63台及大盤散熱風扇2台，若有竊
    電運轉，聲響將吵鬧鄰居，焉有不被檢舉，可見其於承租系
    爭房屋7、8個月後，始於108年9月初私接電線供虛擬貨幣運
    作云云。惟查，中山北路房屋（2樓）雖係因噪音及地板發
    熱而遭3樓鄰居檢舉，才被查獲，此有上訴人之承辦人黃煥
    堡於系爭刑案之警詢筆錄可稽（見原審卷第238、240頁），
    然新民街房屋並無遭鄰居檢舉之情事，且另案刑案即乙○○自
    107年7月間起即陸續租屋12處竊電「挖礦」，直至109年2月
    間方因租屋處鄰近變壓器之負載電量異常而遭上訴人之稽查
    人員查獲，竊電期間長達約2年至5月不等乙情，有前開起訴
    書可考（見原審卷第280至283頁），竊電期間均超過乙○○所
    主張之53天，足認挖礦機及大盤散熱風扇之運轉不必然會干
    擾到鄰居而遭檢舉，因此，乙○○辯稱裝設挖礦機及大盤散熱
    風扇必遭鄰居檢舉而不可能於起租時即進行竊電云云，尚難
    認可取。
　⒍系爭刑案固認定乙○○竊電之時間為自108年9月初某日至108年
    10月23日止，此有本院109年度上易字第1736號刑事判決、
    士林地院109年度審易字第660號刑事判決及士林地檢署檢察
    官109年度偵字第1270號起訴書可考（見本院卷第88、95至9
    8、210至211頁），惟觀前開起訴書主要係依據乙○○之陳述
    而就乙○○自108年9月初某日至108年10月23日止之竊電行為
    提起公訴，前揭刑事判決亦係依據乙○○之陳述而就檢察官提
    起公訴之事實為判決，然乙○○係從107年12月20日、108年1
    月1日承租系爭房屋時即著手竊電行為，已如前述，且系爭
    刑案判決並無拘束本院之效力，自不影響本院就乙○○竊電期
    間之認定。另乙○○就108年9月1日至108年10月23日止之竊電
    行為部分，於系爭刑案二審審理時，與上訴人達成調解，願
    賠付上訴人112萬7,618元，惟本件民事損害賠償等請求部分
    ，上訴人仍得依法對乙○○請求乙情，有本院109年度上易字
    第1736號刑事判決、調解委員之回報單、調解方案書可證（
    見本院卷第231、223至227頁），亦即原審判決判命乙○○給
    付上訴人183萬8,885元本息部分（亦即系爭刑案認定期間之
    計算金額），雙方以112萬7,618元達成調解，此亦據上訴人
    陳明在卷（見本院卷第274、205頁），因此，堪認本件上訴
    人上訴部分，不在前開調解之範圍，併此敘明。
　⒎據上所陳，堪認乙○○竊電行為期間為中山北路房屋自107年12
    月20日至108年10月23日共308日，扣除原審判決已命給付部
    分之53日後，剩餘255日；新民街房屋自108年1月1日至108
    年10月23日共296日，扣除原審判決已命給付部分之53日後
    ，剩餘243日。又上訴人就乙○○之竊電行為，得依前揭法規
    所授與之權利，按3個月以上1年以下之一定期間，依上開規
    定計算方式向乙○○追償電費，已如前述，則乙○○竊電期間既
    已確認且未超過1年，自應以乙○○實際竊電之期間計算，方
    屬允當，是上訴人主張應以1年即365日計算求償之電費云云
    ，即非可取。從而，依此計算上訴人得求償之金額為864萬8
    ,665元〔計算式：（116瓩×24小時×255日×4.07元×1.6倍）＋
    （106瓩×24小時×243日×4.07元×1.6倍）＝8,648,665元，元
    以下四捨五入，而以前述竊電期間即中山北路房屋308日、
    新民街房屋296日，按上揭計算式計算後總金額為1,048萬7,
    550元，扣除原審判決金額183萬8,885元後，亦為864萬8,66
    5元〕。雖乙○○辯稱其因竊電所獲得之實際利益為所挖掘虛擬
    貨幣之價值總計28萬8,643元云云，惟查，乙○○竊電挖掘虛
    擬貨幣所得之價值，係其使用所竊之電能產生之結果，而乙
    ○○直接竊取者係電能，上訴人所損失者亦係電能，是乙○○不
    法侵害之標的為電能，自應以電能之價值計算上訴人之損害
    ，因此，乙○○前開所辯，難認有據。
　⒏綜上，上訴人依民法第184條第1項前段、電業法第56條、違
    規用電處理規則第6條規定，請求乙○○再賠償864萬8,665元
    ，為有理由，逾此部分，即非有據，不應准許。另上訴人依
    民法第179條、電業法第56條、違規用電處理規則第6條規定
    ，基於重疊合併，為同一聲明請求部分，即無庸再行審酌，
    併此敘明。　
  ㈡甲○○○是否應就乙○○於用電線路上私接電線之竊電行為，負供
    電契約之契約上責任？上訴人依供電契約，請求甲○○○（與
    乙○○）不真正連帶給付1,082萬5,132元，有無理由？
  ⒈上訴人主張依系爭供電契約即依101年12月22日公告之電業消
    費性用電服務契約範本第2條第1項第1款及第14條約定，可
    知消費者與電業間，係由電業對消費者申請之「用電場所」
    提供用電，電錶僅為計算用電量及費用之度量衡工具，並非
    電力未經過電錶累計度數，即非屬用電戶依契約約定所使用
    之電力，是其與甲○○○就中山北路房屋有供電契約關係，甲○
    ○○應就該房屋之用電電費負契約上責任；就新民街房屋，甲
    ○○○亦為實際上支付電費之人，新民街房屋此一用電場所之
    電費，應由甲○○○負最終支付責任等語。甲○○○辯稱系爭租約
    約明由乙○○自行繳納電費，故供電契約是存在於乙○○與上訴
    人之間，況乙○○是從外部偷接電進來，未經過電錶，亦與系
    爭供電契約無關，不應由其負責等語。
　⒉查上訴人並未舉證證明甲○○○有違規用電處理規則第3條所列
    各款之違規用電行為，故甲○○○自無前揭電業法第56條第2項
    授權制定之違規用電處理規則等相關法規或規章之適用，合
    先敘明。又本件竊電是乙○○從系爭房屋「外面」私接線路乙
    情，為兩造所不爭執（見本院卷第275、276頁），故非屬上
    訴人依約所供應給系爭房屋之電力或電能，尚難認係上訴人
    依供電契約所為之給付，上訴人就此遭竊之電能，即無從依
    系爭供電契約約定請求甲○○○給付電費，至於前述電業消費
    性用電服務契約範本第2條第1項第1款約定「新設：未用電
    場所新裝用電設備申請開始用電、廢止用電之場所申請重新
    用電、暫停用電與終止契約超過復電約定期限之用電場所申
    請重新用電。」（見本院卷第185頁），僅係定義何謂新設
    用戶，並非謂在用電場所所使用之電能，不論來源為何，均
    屬上訴人依約供應之電力或電能而應依約繳納電費，否則按
    上訴人之解釋，用戶或非用戶在用電場所自行使用機器發電
    所生之電力，亦應向上訴人繳納電費，顯非當事人之真意。
    另前述契約範本第14條約定「乙方（即上訴人）發現電費因
    計算或計量發生錯誤且有確切證據者，得按錯誤期間之原計
    費標準予以補收或退還。甲方（即甲○○○）發現電費計算或
    計量發生錯誤，得通知乙方，經乙方查明屬實後，比照前項
    約定辦理。」（見本院卷第187頁），係約定關於電費因計
    算或計量發生錯誤按原計算標準補收或退還，非依前述違規
    用電處理規則等相關規定、規章辦理，故探求當事人真意，
    可知該條約定應係指電費之計算或計量發生錯誤非因甲方即
    甲○○○或第三人之故意行為所導致之情形而言，故自不包含
    本件因甲○○○之承租人竊電所導致電能損失之情況在內。因
    此，上訴人主張甲○○○依系爭供電契約仍應對乙○○竊電行為
    負責云云，難認有據。
　⒊綜上，上訴人依系爭供電契約，請求甲○○○（與乙○○）不真正
    連帶給付1,082萬5,132元本息，為無理由，不應准許。
  ㈢甲○○○是否因乙○○於「系爭房屋」用電線路上私接電線之竊電
    行為取得不當利益？上訴人依民法第179條規定，請求甲○○○
    （與乙○○）不真正連帶給付1,082萬5,132元，有無理由？
　⒈按「無法律上之原因而受利益，致他人受損害者，應返還其
    利益。雖有法律上之原因，而其後已不存在者，亦同。」，
    民法第179條定有明文。是主張不當得利請求權存在之當事
    人，對於不當得利請求權之成立，應負舉證責任，即應證明
    他方係無法律上之原因而受利益，致其受有損害（最高法院
    103年度台上字第2198號裁判要旨參照）。
  ⒉上訴人主張系爭房屋之電錶不論任何原因無法正確計量電度
    而少繳納電費，甲○○○均受有少繳電費之利益，致其受有損
    害，至於系爭租約約定由乙○○繳納電費，係被上訴人間之內
    部關係，甲○○○仍為不當得利之受益人，負返還利益之責任
    等語，甲○○○辯稱系爭租約約明由乙○○自行繳納電費，且實
    際竊電及用電之人為乙○○，其並沒有獲取任何利益等語。
　⒊查中山北路房屋租約第6條及新民街房屋租約第15條均約定各
    該房屋之電費由乙○○自行負擔（見原審卷第102、111頁），
    且乙○○係從系爭房屋之外面私接電線而竊電，不在系爭供電
    契約範圍內，非屬甲○○○依系爭供電契約應負責範圍，已如
    前述，故自始即非屬甲○○○依約應負責之範圍，甲○○○自亦無
    因系爭房屋之電錶未正確計量電度而受有少繳電費之利益，
    且實際竊電及用電之人為乙○○，甲○○○並沒有因此獲取任何
    利益，已如前述，從而，甲○○○辯稱其未因乙○○之竊電行為
    受有任何利益乙節，核屬有據，是上訴人主張甲○○○為不當
    得利之受益人，依民法第179條規定，請求甲○○○（與乙○○）
    不真正連帶給付1,082萬5,132元，亦無理由。　 
五、綜上所述，上訴人依民法第184條第1項前段、電業法第56條
    、違規用電處理規則第6條規定，請求乙○○再給付864萬8,66
    5元，及自起訴狀繕本送達之翌日即109年3月18日（於109年
    3月17日送達被上訴人，見原審卷第44頁之送達證書）起至
    清償日止，按年息5%計算之利息部分，為有理由，應予准許
    ；逾此部分之請求，為無理由，不應准許。從而原審就上開
    應准許部分，為上訴人敗訴之判決，尚有未洽，上訴論旨指
    摘原判決此部分不當，求予廢棄改判，為有理由，爰由本院
    廢棄改判如主文第二項所示。至於上訴人之請求不應准許部
    分，原審為上訴人敗訴之判決，並駁回其假執行之聲請，經
    核並無不合，上訴意旨指摘原判決此部分不當，求予廢棄改
    判，為無理由，應駁回此部分之上訴。又上訴人勝訴部分，
    上訴人及乙○○均陳明願供擔保宣告准免假執行，經核均無不
    合，爰分別酌定相當擔保金額准許之。
六、本件事證已臻明確，兩造其餘之攻擊或防禦方法及所用之證
    據，經本院斟酌後，認為均不足以影響本判決之結果，爰不
    逐一論列，附此敘明。
七、據上論結，本件上訴為一部有理由、一部無理由，爰判決如
    主文。
中　　華　　民　　國　　110 　年　　6 　　月　　1 　　日
                  民事第十七庭 
                        審判長法  官   黃雯惠
                              法  官   林佑珊
                              法  官   賴秀蘭
正本係照原本作成。
如不服本判決，應於收受送達後20日內向本院提出上訴書狀，其
未表明上訴理由者，應於提出上訴後20日內向本院補提理由書狀
（均須按他造當事人之人數附繕本）上訴時應提出委任律師或具
有律師資格之人之委任狀；委任有律師資格者，另應附具律師資
格證書及釋明委任人與受任人有民事訴訟法第466 條之1第1項但
書或第2項所定關係之釋明文書影本。如委任律師提起上訴者，
應一併繳納上訴審裁判費。
中　　華　　民　　國　　110 　年　　6 　　月　　2 　　日
　　　　　　　　　　　　　
　　　　　　　　　　　　　　  書記官   林淑貞